【裁判字號】    92,簡上,329
【裁判日期】    920813
【裁判案由】    損害賠償等
【裁判全文】
臺灣臺北地方法院民事判決                        九十二年度簡上字第三二九號
    上  訴  人  好旺角不動產經紀有限公司
    法定代理人  甲○○
    被 上訴 人  丙○○
    訴訟代理人  王聰明律師
右當事人間請求損害賠償等事件，上訴人對於中華民國九十二年一月二十七日本院台
北簡易庭九十一年度北簡字第二一九九五號第一審判決提起上訴，本院判決如左：
    主      文
原判決關於命上訴人給付部分及該部分假執行之宣告，暨除確定部分外訴訟費用之裁
判均廢棄。
右開廢棄部分，被上訴人在第一審之訴及假執行之聲請均駁回。
第一審、第二審訴訟費用除確定部分外由被上訴人負擔。
    事實及理由
一、本件被上訴人起訴主張：主張其於民國九十一年八月一日與上訴人簽立不動產委
    託銷售契約，委託上訴人仲介出售其所有門牌號碼台北縣汐止市○○街十巷二十
    一號之房屋及基地應有部分（下稱系爭房屋），委售價格為新台幣（下同）一千
    一百萬元。上訴人於委託期間內之九十一年十月二十三日下午，一再以電話向被
    上訴人表示，有一有意購買系爭房屋之人出價九百萬元，問被上訴人是否願意以
    該價出售，並表示願將仲介費由三十六萬元減為十二萬元以促成買賣，被上訴人
    勉為答應，上訴人並由其受僱人陳誼璇、曹珮玨持經買方葉昇豪簽署之買賣議價
    委託書向被上訴人稱只要被上訴人在該買賣議價委託書上簽名，買賣契約即成立
    ，並向被上訴人解釋上開委託書之第三條即載稱：「本書據經賣方簽章同意買方
    承購條件時，買賣即成立，受託人即得全權代理買方將保證金轉為買賣定金之一
    部分，買方應於三日內補足買賣總價款百分之五以上之金額為定金，買方絕無異
    議。」，且出示買方所開具之三十萬元支票作為佐證，被上訴人遂簽立委託銷售
    契約修正同意書，並於前開買賣議價委託書上簽署，是本件買賣業經成立，上訴
    人應將買方所交付之三十萬元支票交付被上訴人兌領，詎上訴人未為交付，並稱
    買方業於九十一年十月二十三日表示不願購買，嗣又於九十一年十月三十一日來
    函表示系爭支票已於同年月二十九日還給買方，侵害被上訴人權益，為此提起本
    訴，並聲明：上訴駁回。
二、上訴人則以：買方雖支付三十萬元保證金支票委託上訴人洽購被上訴人所有之系
    爭房屋，而被上訴人亦簽署買賣議價委託書，然上開委託書尚需送達至買方，並
    經買方簽具定金收款憑證，買賣契約始成立。本件買方於委託期間最後一日即九
    十一年十月二十三日下午，來電向上訴人表示不願購買，買方既於契約審閱期間
    內撤回，並未簽立定金收款憑證，亦未辦理簽約手續，買賣契約自尚未成立，對
    被上訴人自未造成任何損害，又倘被上訴人得沒收定金，依買賣委託契約書約定
    自應由兩造平分等語資為抗辯。並聲明：（一）原判決不利於上訴人之部分廢棄
    。（二）右廢棄部分被上訴人第一審之訴及其假執行之聲請均駁回。
三、兩造不爭執之事實：
（一）、被上訴人於九十一年八月一日與上訴人簽立不動產委託銷售契約書，委託上
        訴人仲介出售其所有之系爭房屋，委售價格為一千一百萬元。
（二）、訴外人葉昇豪曾於九十一年十月二十三日與上訴人簽立買賣議價委託書，委
        託上訴人經紀人乙○○仲介購買被上訴人所有之系爭不動產，並簽發系爭三
        十萬元之支票一紙交上訴人經紀人乙○○，以為居間斡旋保證金。
（三）、九十一年十月二十三日被上訴人立具委託銷售契約修正同意書，同意修正系
        爭房屋之委售價格為九百萬元。
（四）、九十一年十月二十三日上訴人經紀人乙○○持經買方葉昇豪簽署之「買賣議
        價委託書」及買方開立之三十萬元保證金支票影本，向受被上訴人之託仲介
        銷售系爭房屋之經紀營業員陳誼璇、曹珮表示葉昇豪有意以九百萬元購買
        系爭房屋，嗣經被上訴人同意並於上開買賣議價委託書上簽署確認。
（五）、上訴人於九十一年十月三十一日函告被上訴人表示買方撤回委託權，上訴人
        已將系爭支票返還買方葉昇豪。
四、本件兩造爭執之點為：被上訴人與訴外人葉昇豪間就系爭不動產是否業已有效成
    立買賣關係？如系爭買賣契約成立，上訴人是否須將葉昇豪所簽發交付上訴人之
    保證金支票交付被上訴人？上訴人將前項支票交還葉昇豪，對於被上訴人是否由
    於處理委任事務有過失、有不完全給付情事或侵權而須負損害賠償責任？經查：
（一）、按「稱買賣者，謂當事人約定一方移轉財產權於他方，他方支付價金之契約
        。當事人就標的物及其價金互相同意時，買賣契約即為成立。」民法第三百
        四十五條定有明文，本件訴外人葉昇豪就上訴人所有之系爭房屋，出具買賣
        議價委託書明載買賣標的物及價金，交上訴人經紀人乙○○持之代向被上訴
        人為買賣之要約，被上訴人嗣同意以訴外人葉昇豪要約之買價出售其所有之
        系爭房屋（即買賣標的物），並於上開買賣議價委託書上簽署確認，是本件
        系爭房屋買賣契約於被上訴人就訴外人葉昇豪要約內容（含標的物、價金）
        同意之時，即已成立，從而，上訴人以買方其後已於契約審閱期間內撤回，
        並未簽具定金收款憑證，亦未辦理簽約手續，買賣契約尚未成立云云，自無
        可採。
（二）、又被上訴人於九十一年八月一日與上訴人簽立不動產委託銷售契約書，委託
        上訴人仲介出售其所有之系爭房屋一節，已如前述，而查，(1)被上訴人委請
        上訴人處理之事務，固包含買賣機會之媒介、被上訴人授權上訴人代為收受
        買方支付之定金等項，唯未包括買賣契約成立後買賣價金之催繳（或繳納）
        ；(2)系爭不動產買受人葉昇豪拒不給付定金並於買方定金收款憑條簽署等情
        ，有不動產委託銷售契約、買方定金收款憑條各一件附原審二十六頁、三十
        五頁可參，足堪信為真實，據此，本件系爭房屋買受人既拒付定金，而買賣
        價金之催繳（或繳納），復非上訴人受委任處理之事務，則被上訴人主張上
        訴人未將訴外人葉昇豪之三十萬元保證金支票轉交予伊，處理委任事務有過
        失，有不完全給付情事云云，即無足取。
（三）、次按「本書據經賣方簽章同意買方承購條件時，買賣即成立，受託人即得全
        權代理買方將保證金轉為買賣定金之一部分，買方應於三日內補足買賣總價
        款百分之五以上之金額為定金，買方絕無異議。」，固為上訴人於買賣議價
        委託書第三條所明載，唯上開委託書係訴外人葉昇豪委請上訴人代為居間斡
        旋買受系爭房屋事宜之書面證明，該委託書上所示契約內容，旨在規範訴外
        人葉昇豪及上訴人（契約當事人）；訴外人葉昇豪交付三十萬元保證金支票
        一紙予上訴人，則在保證其確有買受系爭房屋之意，上訴人依其與訴外人葉
        昇豪約定（即買賣議價委託書第三條約定）固非不得將上開三十萬元保證金
        支票持交被上訴人充作買賣定金，然此非上訴人基於其與被上訴人間不動產
        委託銷售契約所生之契約義務，基於契約相對性之原則，被上訴人尚不得他
        人（上訴人與訴外人葉昇豪）間契約（契約內容如買賣議價委託書所示）為
        據，主張上訴人應依買賣議價委託書第三條約定將三十萬元保證金支票交付
        予伊以為買賣定金。另依上開約定所載，買賣契約成立時，「：：受託人即
        得全權代理買方將保證金轉為買賣定金之一部分」，據此，訴外人葉昇豪雖
        授予上訴人代理其將保證金轉為買賣定金之權，唯將保證金轉為買賣定金與
        否，上訴人有斟酌決定之權，此觀諸條文規定「得」非「應」自明，從而，
        上訴人既有決定將保證金轉為買賣定金與否之權，則其衡量後未將前揭支票
        交付被上訴人轉為買賣定金，自難認係對被上訴人權利不法侵害，被上訴人
        執此謂上訴人有侵權行為情事云云，亦無可採。
（四）綜上所述，上訴人所為，核與民法第一百八十四條、第五百四十四條規定尚有
      未合，從而，被上訴人請求上訴人賠償損害三十萬元及法定屬延利息為無理由
      ，不應准許，應與其假執行之聲請併予駁回。原審疏未注意及此，就其中一十
      五萬元及自九十一年十二月十三日起至清償日止按週年利率百分之五計算之利
      息部分命上訴人給付，並為假執行之宣告，尚有未洽。上訴意旨指摘原判決此
      部分不當，求予廢棄改判，為有理由。爰由本院將原判決此部分予以廢棄改判
      ，如主文第二項所示。
五、本件事證已臻明確，兩造其餘攻擊防禦方法，於本判決結果不生影響，爰不另一
    一論述，併此敘明。
六、據上論結，本件上訴為有理由，依民事訴訟法第四百三十六條之一第三項、第四
    百五十條、第七十八條，判決如主文。
中      華      民      國    九十二    年    八      月     十三    日
                                民事第四庭審判長法官  林勤綱
                                                法官  黃柄縉
                                                法官  周玫芳
右正本係照原本作成
本判決不得上訴
中      華      民      國    九十二    年    八        月    十三    日
                                           法院書記官 郭麗琴


司法院資訊處製作；財團法人民間司法改革基金會備份。
